【裁判字號】    94,財管,99
【裁判日期】    950519
【裁判案由】    指定遺產管理人
【裁判全文】
臺灣臺南地方法院民事裁定              94年度財管字第99號
聲  請  人  慶豐商業銀行股份有限公司
法定代理人  乙○○
代  理  人  丙○○
上列聲請人聲請為被繼承人甲○○選任遺產管理人事件，本院裁
定如下：
    主      文
選任財政部國有財產局台灣南區辦事處台南分處為被繼承人甲○
○之遺產管理人。
聲請程序費用由被繼承人甲○○之遺產負擔。
    理      由
一、按繼承人均拋棄其繼承權者，準用關於無人承認繼承之規定
    ，民法第一千一百七十六條第六項定有明文。又繼承開始時
    ，繼承人之有無不明，而不能依民法第一千一百七十七條選
    定遺產管理人時，得由利害關係人聲請法院選任之；再按繼
    承人因故不能管理遺產，亦無遺囑執行人者，利害關係人或
    檢察官得聲請法院選任遺產管理人，民法第一千一百七十八
    條第二項、非訟事件法第一百五十四條第一項分別定有明文
    。揆諸前揭規定意旨，於繼承人皆拋棄其繼承權，無人繼承
    時，亦應許利害關係人聲請法院選任遺產管理人，俾為遺產
    之處置。
二、本件聲請意旨略以：被繼承人甲○○（男，民國○○○年○
    月○○日生，身分證統一編號：Ｚ000000000號，
    生前最後住所：台南市○區○○里○○鄰○○街六三號七樓
    之七）於民國九十四年五月二十八日死亡，其前三順位法定
    繼承人皆已依法拋棄繼承，第四順位法定繼承人均早已死亡
    ，且親屬會議亦未於繼承開始後一個月內選定遺產管理人，
    茲因被繼承人甲○○生前於九十三年八月六日向聲請人借款
    新台幣（下同）一百萬元，依約應按月繳息還本，於被繼承
    人甲○○死亡後，尚積欠聲請人借款五十七萬九千零九十九
    元未清償，且被繼承人甲○○遺留坐落台南市○區○○街六
    三號七樓之七等不動產，無人管理，聲請人既為甲○○之債
    權人而為利害關係人，為免聲請人無法行使債權而影響權益
    ，爰聲請鈞院裁定指定甲○○之遺產管理人等語。
三、經查：聲請人主張之前開事實，業據提出貸款契約影本一件
    、客戶交易明細查詢表一件、除戶謄本三件、土地登記第二
    類謄本一件、建物登記第二類謄本一件為證，且經本院依職
    權調取九十四年度繼字第一○七三、一一五四號拋棄繼承聲
    請事件卷宗核閱綦詳，是聲請人之主張堪信為真實。又查被
    繼承人甲○○之前三順位法定繼承人皆已依法拋棄繼承權經
    本院准予備查，第四順位法定繼承人均早已死亡，又未準用
    民法第一千一百七十七條之規定選定遺產管理人，而被繼承
    人甲○○為聲請人之債務人，故聲請人以利害關係人之身分
    聲請選任被繼承人甲○○之遺產管理人，核與上開規定並無
    不合，應予准許。
四、按公示催告期限屆滿，無繼承人承認繼承時，其遺產於清償
    債權，並交付遺贈物後，如有剩餘，歸屬國庫；又按非公用
    國有財產以財政部國有財產局為管理機關，民法第一千一百
    八十五條、國有財產法第十二條分別定有明文。查本件被繼
    承人甲○○之前三順位法定繼承人皆已依法拋棄繼承權經本
    院准予備查，第四順位法定繼承人亦早已死亡，且未準用民
    法第一千一百七十七條之規定選定遺產管理人，足徵被繼承
    人甲○○之原繼承人對被繼承人甲○○遺產之處置已漠不關
    心；又查被繼承人甲○○之遺產，倘無人承認繼承時，將於
    清償債權，交付遺贈物後，歸屬國庫，為使被繼承人甲○○
    遺產之處置順利進行，本院認選任財政部國有財產局台灣南
    區辦事處台南分處為被繼承人甲○○之遺產管理人為適當。
五、依非訟事件法第一百五十七條，裁定如主文。
中    華    民    國    95    年    5     月    19    日
                  家事法庭    法  官  葉惠玲
以上正本係照原本作成
如對本裁定抗告須於裁定送達後10日內向本院提出抗告狀
中    華    民    國    95    年    5     月    19    日
                              書記官  鄭秀美


司法院資訊處製作；財團法人民間司法改革基金會備份。
